臺灣士林地方法院刑事判決　　　　　　　 94年度易字第449號
公　訴　人　臺灣士林地方法院檢察署檢察官
被　　　告　乙○○
上列被告因詐欺案件，經檢察官提起公訴（94年度偵字第1050號）
，本院判決如下：
    主  文
乙○○意圖為自己不法之所有，以詐術使人將本人之物交付，處
拘役伍拾日，如易科罰金以佰元折算壹日。
    事  實
一、乙○○見假日至台北縣淡水鎮遊玩民眾頗多，停車不易，明
    知台北縣淡水鎮○○路106 號旁空地「2 號」停車位乃江武
    勳向張春祥承租之私人停車位，竟仍意圖為自己不法之所有
    詐取停車費，及使用他人汽車等財產上之不法利益，先於民
    國93年12月25日下午6 時許，在淡水捷運站地下停車場入口
    處向駕駛車號IY-8953 號自用小客車正等待車位之甲○○詐
    稱：有自有停車位可供停放，每3 小時新台幣（下同）100
    元云云，使甲○○陷於錯誤，信以為真，遂依乙○○指示將
    前開自用小客車停放在上開空地「2 號」停車位內，並交付
    停車費100 元，旋乙○○又繼上開犯意，佯稱該停車位至可
    能影響「2-1 」停車位車子出入云云，要求甲○○將汽車鑰
    匙交付以便挪車，又陷甲○○於錯誤，再將汽車鑰匙交予乙
    ○○，乙○○因而又以詐術取得使用該自用小客車之利益。
    因該停車位本非乙○○所有，乙○○隨即駕駛上開自用小客
    車四處繞行，前往距離停車位達1450公尺之台北縣淡水鎮○
    ○○路與博愛街51巷口處理私人事務，藉此侵占甲○○所交
    付之自用小客車內之汽油。嗣因甲○○於當日下午8 時30分
    許返還前開停車地點尋車不獲，隨即報警處理，經員警四處
    巡察，始於當日下午9 時40分許，在前開中正東路與博愛街
    51巷口尋獲甲○○所有之前開自用小客車。
二、案經甲○○訴由台北縣政府警察局淡水分局報請台灣士林地
    方法院檢察署檢察官偵查起訴。
    理  由
一、訊之被告乙○○固不否認於前揭時地招攬告訴人甲○○停車
    收費，並於告訴人停車後將車駛離前往查獲地之行為，惟矢
    口否認有何詐欺或侵占之犯行，辯稱伊在台北縣淡水鎮○○
    路106 號地下車庫有私人停車位，另在該路段106 號旁空地
    向案外人盧金全借用一停車位，因當時同時招攬2 輛車停放
    ，其中1 輛為告訴人所有，匆忙中，另一輛車停放在伊向案
    外人盧金全借用之停車位內，而告訴人則未遵循伊指示，逕
    將車停放在上開路段106 號旁空地之「2 號」停車位，旋交
    付停車費及汽車鑰匙而離去，伊當時也忘記將名片或聯絡電
    話交付予告訴人。因當時已是傍晚時分，地下車庫門又鎖了
    ，如將告訴人之車停放在車庫內，勢必要將伊自有之車子移
    到外面來，另覓車位，十分麻煩，伊遂將告訴人之車子駛離
    停車位，四處繞行，圖能路邊停車，惟途中適遇客戶向其索
    款，伊乃將告訴人之車停放在查獲地，前往設置於附近之自
    動提款機提款，是時，警方即查得告訴人之小客車停放該地
    ，因遭告訴人誤解云云。惟查：
（一）被告於案發當時所得使用之停車位為台北縣淡水鎮○○路
      路106 號地下車庫自有停車位及同路段106 號旁空地向案
      外人盧金全借用之「1-1 號」停車位各一，而招徠告訴人
      及另一不詳駕駛人所駕駛之自用小客車停車時，其地下車
      庫之停車位另停放其自有之小客車等情，業據被告自承在
      卷，而告訴人所停放之「2 號」停車位為張春祥所有，並
      出租予江武勳，江武勳並未同意被告使用該停車位等節，
      則分據證人張春祥、江武勳於警偵訊中證述在案，顯然被
      告於案發時既不得使用系爭「2 號」停車位，且其得使用
      之停車位，超過其所招攬之停車數無訛；而苟被告有意將
      告訴人之汽車停放於其自有之地下車庫停車位，於招攬生
      意之初，即應將自有之汽車另覓車位停放在外，要無待顧
      客停車後，再將自用車移出之理，其向告訴人招攬停車收
      費之際，即有意以取得汽車鑰匙以便駕駛汽車在外繞行之
      方式「停車」，至為灼然。
（二）告訴人駕車於前揭時地等待捷運站停車位時，被告前來表
      示有自有停車位可供停放，每3 小時100 元云云，伊認價
      格合理，且有私人車位，安全無虞，遂隨被告之機車前往
      上開空地，原本停車於空地「2-1 」號位置，被告以手勢
      要求伊將車停放在「2 號」車位，伊循其指示停車，當時
      另有一台車停放在空地「1-1 號」車位，被告並未表示伊
      應將車子停放在地下車庫。伊下車後將停車費交付予被告
      ，因被告告稱伊車停放位置可能會影響停車位「2-1 」號
      車子的出入，要求伊將鑰匙交出，以便挪車，伊遂將自用
      小客車鑰匙一併交予被告，而被告並未給予名片或電話，
      以便聯繫。嗣伊遊畢淡水返回取車時，就發現車子不見等
      節，則據證人甲○○即告訴人到庭指證歷歷，被告雖一再
      以告訴人與其認知有落差，致肇誤會云云，資為辯解。惟
      在外旅遊停車，首重安全迅捷，被告與告訴人素不相識，
      被告又未交付告訴人任何資料以供聯絡，苟被告於招攬告
      訴人停車之初，即明確告知停車方式係在外繞行，告訴人
      慮及車輛安全及耗油消費，要無將汽車交予被告停放之可
      能，且若非被告告知告訴人有挪車之必要，告訴人又何以
      將汽車鑰匙交付與被告？被告圖以「認知落差」為詞辯解
      ，實難採信。被告在捷運站向告訴人招攬停車收費之際，
      即有意以取得汽車鑰匙以便駕駛汽車在外繞行之方式「停
      車」，然隱瞞此意圖，佯稱有自有停車位，但停車恐怕影
      響他人車輛出入為由，致使告訴人陷於錯誤，詐取告訴人
      之停車費，並取得汽車鑰匙而得利用該自用小客車，極為
      明確。
（三）又被告為警查獲時，告訴人自用小客車之停放地點在台北
      縣淡水鎮○○○路與博愛街51巷口，距離上開空地停車位
      約1450公尺，此有台北縣警察局淡水分局中山路派出所轄
      境圖1 紙在卷可參，而被告為警查獲之時間距離告訴人停
      車時間約3 小時又40分鐘，其間，被告駕駛告訴人之汽車
      繞行，最終停放於為警查獲地，前往設置於附近之自動提
      款機提款等節，復為被告所不否認，被告使用該車所耗費
      之油料，係在其保管狀態而未經告訴人允諾使用者，亦經
      證人甲○○證述明確，被告所使用之汽油數量顯然超過一
      般停車場為挪車方便所耗費之油料，著無庸議，其確有易
      其所持有之油料為所有之意圖，可堪認定。
    綜上所論，被告前揭犯行均事證明確。至於被告具狀請求傳
    訊證人盧金全，資以證明其向盧金全借用上開空地「1-1 號
    」停車位等情，然被告指示告訴人停放之車位乃該空地「2
    號」停車位，證人盧金全是否借用「1-1」停車位與被告，核
    與本案無關，爰無傳訊必要，附此敘明。
二、核被告意圖為自己不法之所有，以詐術使告訴人交付停車費
    之行為，係犯刑法第339 條第1 項之詐欺取財罪；又意圖為
    自己不法之所有，以詐術使告訴人交付汽車鑰匙而取得使用
    該車之利益，另犯同法第339 條第2 項之詐欺得利罪；另被
    告意圖為自己不法之所有，將其持有保管中告訴人自用小客
    車內之汽油挪為繞行汽車辦理私事之用，核犯同法第335 條
    第1 項之侵占罪。其以一行為犯上開三罪，為想像競合犯，
    應從一情節較重者論以詐欺取財罪。公訴人就被告所犯詐欺
    得利罪、侵占罪之犯行雖未於起訴書內論述，惟上開二罪與
    公訴人所指述之詐欺取財罪間既有想像競合裁判上一罪關係
    ，基於審判不可分原則，為起訴效力所及，本院應併為審理
    ，附此敘明。爰審酌被告為貪圖小利，肇致他人行車不便，
    並損失金錢利益，非無可議，惟念所得利益非巨，且前無犯
    罪經判決科刑確定者，有台灣高等法院被告全國前案紀錄表
    1 紙在卷為憑，素行尚稱良好等一切情狀，量處如主文所示
    之刑，並諭知易科罰金之折算標準。
三、公訴意旨另謂：被告於上開時地以詐術取得告訴人之自用小
    客車後，即意圖為自己不法之所有，駕駛該車四處繞行，前
    往台北縣淡水鎮○○○路與博愛街51巷口處理私人事務，藉
    此竊取告訴人車內之汽油，因認被告另涉有刑法第320 條第
    1 項竊盜罪嫌云云。惟所謂竊盜者，必也所取之物為他人現
    所持有者，若現為自己所持有者，易持有之意為所有而取用
    之，核非竊盜，而係該當於侵占罪之構成要件。本案被告使
    用告訴人汽車內之汽油，雖屬意圖為自己不法之所有，然告
    訴人汽車內之汽油本因告訴人汽車鑰匙之交付而屬於被告持
    有之狀態，被告駕駛汽車繞行所使用之汽油，非得認係竊盜
    罪之標的物，公訴人指被告耗費汽油該當於竊盜罪，尚有誤
    會，惟公訴人既認被告所涉犯竊盜罪嫌部分與本院前開論科
    之詐欺取財罪部分有想像競合犯裁判上一罪關係，爰不另為
    無罪之諭知。
據上論斷，應依刑事訴訟法第299 條第1 項前段，刑法第335 條
第1 項、第339 條第1 項、第2 項、第55條、第41條第1 項前段
，罰金罰鍰提高標準條例第1條前段、第2條，判決如主文。
本案經檢察官鄭世揚到庭執行職務
中　　華　　民　　國　　94　　年　　9　　月　　7  　　日
                  刑事第七庭審判長法  官  林清吉
                                  法  官  劉秉鑫
                                  法  官  楊得君
以上正本證明與原本無異。
如不服本判決，應於判決送達後10日內，向本院提出上訴狀。
                                  書記官  曾韻蒔
中　　華　　民　　國　　94　　年　　9　　月　　7  　　日
附錄本案論罪科刑法條全文：
中華民國刑法第335 條第1 項：
 (普通侵占罪)
意圖為自己或第3 人不法之所有，而侵占自己持有他人之物者，
處5 年以下有期徒刑、拘役或科或併科1000元以下罰金。
中華民國刑法第339 條：
 (普通詐欺罪)
意圖為自己或第3 人不法之所有，以詐術使人將本人或第3 人之
物交付者，處5 年以下有期徒刑、拘役或科或併科1000元以下罰
金。
以前項方法得財產上不法之利益或使第3 人得之者，亦同。
